臺灣新北地方法院刑事判決
                                    110年度金訴字第676號
公  訴  人  臺灣新北地方檢察署檢察官
被      告  陳昱勳



上列被告因違反洗錢防制法等案件，經檢察官提起公訴（110 年
度偵字第28723 號），被告就被訴事實為有罪之陳述，經告知簡
式審判程序之旨，並聽取當事人之意見後，本院合議庭裁定改由
受命法官獨任依簡式審判程序進行，判決如下：
    主  文
陳昱勳共同犯洗錢防制法第十四條第一項之洗錢罪，共參罪，各
處有期徒刑肆月，併科罰金新臺幣貳萬元，罰金如易服勞役，以
新臺幣壹仟元折算壹日。應執行有期徒刑柒月，應執行罰金新臺
幣肆萬元，罰金如易服勞役，以新臺幣壹仟元折算壹日。緩刑肆
年，並應依附表一所示金額及方式向林耀莉、吳玉婷支付損害賠
償。
未扣案之犯罪所得新臺幣壹仟元沒收，於全部或一部不能沒收或
不宜執行沒收時，追徵其價額。
    事  實
一、陳昱勳與通訊軟體微信暱稱「薩科」之人共同意圖為自己不
    法之所有，基於詐欺取財及一般洗錢之犯意聯絡，由不詳詐
    欺者（無證據顯示陳昱勳主觀上知悉係「薩科」以外之人）
    分別於附表二「詐騙時間及方式」欄所示之時間，施用所示
    之詐術，使如附表二所示之林耀莉等3 人皆陷於錯誤，於附
    表二「匯款時間／金額」欄所示之時間，匯款所示之金額至
    「匯款帳戶」欄所示之帳戶，嗣不知情之李香瑩（經臺灣新
    北地方檢察署以110 年度偵字第23061 號為不起訴處分），
    以附表二「提領時間／提領方式及金額」欄所示之時間及方
    式提領所示金額之款項後，由陳昱勳依「薩科」指示分3 次
    前往新北市○○區○○路0 段000 巷0 號全家超商向李香瑩收取
    所提領款項，再自所收取款項中抽取1000元作為報酬，餘款
    裝於袋子內，搭車前往苗栗縣某處巷子後，將上開袋子置於
    某小貨車後輪後方地上，而以上開方式製造金流之斷點，隱
    匿該詐欺犯罪所得之去向。
二、案經林耀莉、黃胤唐訴由新北市政府警察局板橋分局報請臺
    灣新北地方檢察署檢察官偵查起訴。
    理  由
一、訊據被告陳昱勳對於上揭犯罪事實，於警詢、偵訊、本院準
    備程序及審理時均坦承不諱（見偵卷第4、5、55、56、58頁
    ，金訴卷第58、62頁），核與證人即告訴人林耀莉、黃胤唐
    、被害人吳玉婷於警詢時之證述（見偵卷第24、26至28、30
    、31頁）、證人李香瑩於警詢及偵訊時之證述（見偵卷第15
    至17、57、58頁）相符，並有告訴人林耀莉提供之高雄銀行
    入戶電匯匯款回條（見偵卷第25頁）、告訴人黃胤唐提供其
    申設之台灣銀行帳戶之存摺存款歷史明細查詢（見偵卷第29
    頁）、被害人吳玉婷提供之郵政跨行匯款申請書（見偵卷第
    32頁）、附表二「匯款帳戶」欄所示帳戶之交易明細（見偵
    卷第49、51頁）及監視器影像擷圖等在卷可稽（見偵卷第11
    至14頁）等在卷可稽，足認被告上開任意性自白與事實相符
    ，可以採信。本案事證明確，被告犯行均堪認定，俱應依法
    論科。
二、論罪科刑：
  ㈠核被告所為，均係犯刑法第339條第1項之詐欺取財罪及洗錢
    防制法第2條第2款、第14條第1項之一般洗錢罪（各3罪）。
    被告就本案各次犯行與「薩科」間有犯意聯絡及行為分擔，
    皆應論以共同正犯。
  ㈡被告所犯詐欺取財及一般洗錢罪，在自然意義上雖非完全一
    致，然該數罪之行為間，仍有行為局部重疊合致之情形，依
    一般社會通念，認應評價為一行為方符刑罰公平原則，是被
    告均係以一行為犯上開2罪名，為想像競合犯，應依刑法第5
    5條之規定，皆從一重之一般洗錢罪處斷。
  ㈢被告所犯上開3罪間，犯意各別，行為互殊，應予分論併罰。
  ㈣犯洗錢防制法第14條、第15條之罪，在偵查或審判中自白者
    ，減輕其刑，洗錢防制法第16條第2項定有明文。查被告於
    偵查及審理中均自白犯罪，業如前述，符合上開減刑要件，
    爰依該規定減輕其刑。
  ㈤爰審酌被告明知現今社會詐欺犯罪橫行，對被害人之財產及
    社會秩序產生重大侵害，竟與「薩科」共同對告訴人詐取財
    物並收取詐騙所得財物，圖謀自身不法利益，侵害他人財產
    法益，所為應予非難；惟念及被告行為時甫滿18歲，涉世程
    度不深，犯後復自始坦承犯行，並與告訴人林耀莉、黃胤唐
    及被害人吳玉婷分別以分期給付6萬元、無條件成立調解、
    分期5萬元等內容成立調解（見金訴卷第49至51頁本院調解
    筆錄），犯後態度尚佳；兼衡被告國中肄業之智識程度，於
    燒烤店工作，與外祖母同住，母親屬中度精神障礙而領有身
    心障礙手冊等家庭生活狀況，及告訴人、被害人等所受財產
    損害數額、被告所獲利益等一切情狀，分別量處如主文所示
    之刑，暨諭知罰金如易服勞役之折算標準，並審酌被告各次
    犯行之態樣、手段、動機均相同，於併合處罰時其責任非難
    重複之程度更高之情，酌定如主文所示之應執行刑，以資處
    罰。
  ㈥查被告前未曾因故意犯罪而受有期徒刑以上刑之宣告，有臺
    灣高等法院被告前案紀錄表在卷可佐，審酌被告於案發時年
    僅18歲，涉世未深而思慮不周，因一時失慮觸犯本案犯行，
    然於犯後已與各告訴人、被害人成立調解，經其等表示願給
    予被告自新或緩刑之機會，可見被告犯後已知其行為乃法所
    不許，並積極彌補其行為所生之損害，本院認被告經此科刑
    之宣告，自當知所警惕，而無再犯之虞，尚無逕對被告施以
    刑罰之必要，自可先賦予被告非在監之適當社會處遇，以期
    其能有效回歸社會，認對被告宣告之刑，以暫不執行為適當
    ，依刑法第74條第1項第1款之規定，併予宣告緩刑4年，以
    啟自新，並依同條第2項第3款之規定，命被告應依如附表一
    所示之金額及方式（參照前引調解筆錄所定之調解條款），
    向告訴人、被害人支付損害賠償。至被告於本案緩刑期間，
    若違反上開負擔情節重大者，足認原宣告之緩刑難收其預期
    效果，而有執行刑罰之必要者，告訴人、被害人得請求檢察
    官聲請撤銷緩刑之宣告，併此敘明。
三、沒收：
    按犯罪所得，屬於犯罪行為人者，沒收之；前2項之沒收，
    於全部或一部不能沒收或不宜執行沒收時，追徵其價額，刑
    法第38條之1第1項前段、第3項分別定有明文。被告於偵訊
    及本院審理時均稱其為本案各次犯行共獲得報酬1、2000元
    等語（見偵卷第56頁、金訴卷第58頁），則依罪疑惟輕原則
    ，應從有利於被告之認定，認被告獲取之報酬為1000元，此
    為被告之犯罪所得，應依上開規定宣告沒收，於全部或一部
    不能沒收或不宜執行沒收時，追徵其價額。至倘被告於本院
    宣判後履行其與告訴人、被害人間之調解內容，乃事涉檢察
    官執行時是否扣抵犯罪所得，而無礙本院所為沒收犯罪所得
    之宣告，附此敘明。
據上論斷，應依刑事訴訟法第273條之1第1項、第299條第1項前
段，洗錢防制法第2條第2款、第14條第1項、第16條第2項，刑法
第28條、第339條第1項、第55條、第42條第3項、第51條第5款、
第38條第1項前段、第3項、第74條第1項第1款、第2項第3款，刑
法施行法第1條之1第1項，判決如主文。
本案經檢察官陳璿伊偵查起訴，由檢察官鄭心慈到庭執行職務。
中    華    民    國   111    年    1     月    10    日
                  刑事第十五庭  法  官  游涵歆
以上正本證明與原本無異。
如不服本判決，應於判決送達後20日內敘明上訴理由，向本院提
出上訴狀（應附繕本），上訴於臺灣高等法院。其未敘述上訴理
由者，應於上訴期間屆滿後20日內向本院補提理由書「切勿逕送
上級法院」。
                                書記官  李宥寬
中    華    民    國   111    年    1     月    10    日
附錄論罪科刑法條全文：
洗錢防制法第2 條
本法所稱洗錢，指下列行為：
一、意圖掩飾或隱匿特定犯罪所得來源，或使他人逃避刑事追訴
    ，而移轉或變更特定犯罪所得。
二、掩飾或隱匿特定犯罪所得之本質、來源、去向、所在、所有
    權、處分權或其他權益者。
三、收受、持有或使用他人之特定犯罪所得。
洗錢防制法第14條
有第2 條各款所列洗錢行為者，處7 年以下有期徒刑，併科新臺
幣500 萬元以下罰金。
前項之未遂犯罰之。
前2 項情形，不得科以超過其特定犯罪所定最重本刑之刑。
刑法第339 條
意圖為自己或第三人不法之所有，以詐術使人將本人或第三人之
物交付者，處5 年以下有期徒刑、拘役或科或併科50萬元以下罰
金。
以前項方法得財產上不法之利益或使第三人得之者，亦同。
前2 項之未遂犯罰之。
附表一：
給付對象 給付方式（新臺幣） 林耀莉 被告應給付林耀莉陸萬元。給付方式為：被告於111年2月起於每月15日以前分期給付參仟元至林耀莉指定帳戶，至全部清償為止。 吳玉婷 被告應給付吳玉婷伍萬元。給付方式為：被告應於111年6月11日以前一次給付至吳玉婷指定帳戶。 
附表二：
編號 告訴人 詐騙時間及方式 匯款帳戶 匯款時間／金額（新臺幣） 提領時間／提領方式及金額（新臺幣） 1 林耀莉 詐騙集團成員於109年10月19日9時36分時許致電林耀莉，佯裝為其姪女，謊稱欲借款云云，林耀莉因而陷於錯誤，依指示進行右列匯款。 李香瑩郵局帳號00000000000000000號帳戶 109年10月19日10時59分／20萬元 109年10月19日11時51分／臨櫃提領36萬元（其中20萬元與本案有關） 2 黃胤唐 詐騙集團成員於109年10月19日12時47分許致電黃胤唐，佯裝為其姪，謊稱欲借款云云，黃胤唐因而陷於錯誤，依指示進行右列匯款。 李香瑩臺灣中小企業帳號00000000000000號帳戶 109年10月19日13時9分／20萬元 109年10月19日13時38分／臨櫃提領20萬元 3 吳玉婷 詐騙集團成員於109年10月19日13時17分許致電吳玉婷，佯裝為其姪子，謊稱欲借款云云，吳玉婷因而陷於錯誤，依指示進行右列匯款。 同上 109年10月19日14時19分／20萬元 109年10月19日14時54分／臨櫃提領14萬元      109年10月19日14時58分至15時／ATM提領6萬元（分2筆提領）